【裁判字號】    89,簡上,341
【裁判日期】    900605
【裁判案由】    確認本票債權不存在
【裁判全文】
臺灣高雄地方法院民事判決  八十九年度簡上字第三四一號
    上  訴  人    甲○○
    被上訴人      乙○○
    兼訴訟代理人  丙○○
右當事人間請求確認本票債權不存在事件，上訴人對於中華民國八十九年八月十日本
院鳳山簡易庭八十九年度鳳簡字第一０六號第一審民事簡易判決提起上訴，本院判決
如左：
    主      文
上訴駁回。
第二審訴訟費用由上訴人負擔。
    事      實
甲、上訴人方面：
  一、聲明：(一)廢棄原判決。(二)駁回上訴人第一審之訴。
  二、陳述：除與原審判決書所載相同者，予以引用外，補稱：
      雖被上訴人丙○○未在本票上簽名，而被上訴人乙○○亦不識字，然其確實於
      民國八十八年一月十五日授權其母李秀蘭簽發系爭本票，被上訴人乙○○亦確
      實在本票上按指印以代簽章，被上訴人二人自應負本票發票人之責任。
  三、證據：援用原審之立證方法，另聲請訊問證人劉金鳳、趙進通、林美玉。
乙、被上訴人方面：
  一、聲明：如主文所示。
  二、陳述：除與原審判決書所載相同者，予以引用外，補稱：
      系爭本票以被上訴人名義所為之簽名，是被上訴人丙○○之母李秀蘭遭訴外人
      劉金鳳脅迫所為，並未經被上訴人之授權，且被上訴人乙○○不識字，可見簽
      名並非其本人所為。被上訴人並無簽發系爭本票之意思，無須負本票發票人之
      責任。
  三、證據：援用原審之立證方法，另聲請訊問證人李秀蘭。
    理      由
一、被上訴人起訴主張上訴人執有以其名義所簽發，票號0000000號、面額為
    新台幣（下同）十五萬元之本票一紙，並以臺灣屏東地方法院支付命令一紙為執
    行名義，向本院聲請強制執行，並經本院以八十八年執字第四０二一七號執行事
    件發執行命令扣押被上訴人之薪資債權。惟被上訴人並未簽發系爭本票，系爭本
    票係被上訴人丙○○之母李秀蘭所簽，未經被上訴人二人之同意，為此訴請確認
    系爭本票債權不存在等語。上訴人則以：系爭本票係經被上訴人授權訴外人李秀
    蘭所簽發，詎被上訴人迄未履行本票債務，被上訴人之主張洵屬無據等語，資為
    抗辯。
二、上訴人主張系爭本票係由被上訴人所簽發乙節，固舉卷附本票發票人欄載有「乙
    ○○、丙○○」名義等內容為證。然查：
  (一)系爭本票「乙○○」、「丙○○」等簽名，係由訴外人李秀蘭所書寫乙節，為兩
    造所不爭執，並有證人李秀蘭於本院準備程序及原審所為之證言為證。況比對被
    上訴人丙○○在系爭本票上之簽名與本院原審卷內所附簽名筆跡，二者並不相符
    ，可見證人李秀蘭所證非虛。
  (二)至上訴人以證人劉金鳳、趙進通及林美玉所證，主張被上訴人曾授權訴外人李秀
    蘭簽發系爭本票等語。惟查，證人林美玉於本院準備程序中證稱，「系爭本票是
    我交給上訴人的，李秀蘭當時為了要和劉金鳳和解需要借錢，，我怕他債信不良
    只願意借十五萬元，但錢是上訴人出的，他不知道是他婆婆的債權，本票是在我
    家所簽，當時李秀蘭的弟弟開車帶她一起來，到嘉義去對保，在我家寫好金額和
    李秀蘭的名字和發票日期，劉金鳳再和李秀蘭一起前往他家找其他人保證，之後
    的事我就不清楚了」等語，就系爭本票之發票日期、金額及訴外人李秀蘭姓名之
    記載，核與證人劉金鳳、乙○○所證相符。是以，系爭本票係由訴外人李秀蘭所
    簽發乙節，堪可認定。
  (三)惟被上訴人是否授權訴外人李秀蘭為其簽發系爭本票，經查，系爭本票李秀蘭以
    外之簽名書寫過程，證人劉金鳳證稱其係由被上訴人丙○○與其弟、妹開車偕同
    訴外人李秀蘭開車到被上訴人家中等情，核與證人林美玉、趙進通與李秀蘭所證
    「由李秀蘭的弟弟開車帶李秀蘭與劉金鳳前往被上訴人家中」等情不符，已可見
    證人劉金鳳此節所證不實。而證人劉金鳳又證稱簽系爭本票時，被上訴人與訴外
    人李秀蘭均在場，此亦與證人趙進通所證「我有看到李秀蘭的媽媽（指被上訴人
    乙○○）蓋手印，我在被上訴人家只有停留十分鐘就走了，劉金鳳問乙○○要不
    要蓋章負責債務的問題，乙○○表示他身為母親應該負責，第二天我到劉金鳳的
    家，劉金鳳有拿系爭本票給我看，我不知道乙○○蓋手印的紙是不是就是系爭本
    票，我也沒有看到那張紙的內容，劉金鳳他們回來時被上訴人丙○○在睡覺，急
    著出門就把身分證、印章交給他妹妹就走了」等語不符，更可見證人劉金鳳之證
    言並不可信。況縱認證人劉金鳳所言屬實，其在本院準備程序中之證言亦無法證
    明被上訴人丙○○在系爭本票上簽名、蓋章，更無從證明被上訴人乙○○有按捺
    指印等事實。證人劉金鳳於原審僅泛稱「由乙○○本人按捺手印」、「由丙○○
    的小阿姨代丙○○蓋章」，卻無法進一步敘明按捺手印及蓋章之細節，自無從依
    其所證證明系爭本票上之手印確為被上訴人乙○○所按捺，亦無法證明被上訴人
    丙○○有於系爭本票上簽名之事實。
  (四)綜上所述，上訴人無法舉證證明被上訴人於系爭本票簽名、蓋章或按捺指印之事
    實，已難憑此認定上訴人此節主張為真。況且，上訴人亦未就被上訴人曾經同意
    授權訴外人李秀蘭為其在系爭本票上簽名乙節加以舉證，更無從認定上訴人主張
    被上訴人有授權訴外人李秀蘭簽發系爭本票之事實。上訴人之主張，並非可採。
三、從而，被上訴人訴請確認系爭本票債權不存在，於法有據，原審所為被上訴人勝
    訴之判決，於法自無不合，上訴意旨求為廢棄原判決，為無理由，應予駁回。
據上論結，本件上訴為無理由，依民事訴訟法第四百三十六條之一第三項、第四百四
十九條第一項、第七十八條，判決如主文。
中      華      民      國    九十      年      六      月      五      日
                              臺灣高雄地方法院民事第五庭
~B審判長法官  朱玲瑤
~B法      官  黃宏欽
~B法      官  汪怡君
右為正本，係照原本作成。
本判決不得上訴。
中      華      民      國    九十      年      六      月      五      日
~B書  記  官  李春慧


司法院資訊處製作；財團法人民間司法改革基金會備份。
